【裁判字號】    91,重訴,953
【裁判日期】    920225
【裁判案由】    清償借款
【裁判全文】
臺灣高雄地方法院民事判決  九十一年度重訴字第九五三號
    原      告  保證責任高雄市第三信用合作社
?
    法定代理人  戊○○
    訴訟代理人  己○○
                庚○○
    被      告  甲○○
                丁○○
                乙○○
                丙○○○
右當事人間清償借款事件，本院判決如左：
    主    文
被告應連帶給付原告新臺幣壹仟壹佰陸拾貳萬貳仟參佰捌拾壹元，及其中壹仟壹佰壹
拾玖萬貳仟柒佰壹拾陸元自民國九十年十一月二十二日起至清償日止，按週年利率百
分之捌點零壹計算之利息，暨自民國九十年十二月二十二日起至清償日止，逾期在六
個月以內者按前開利率百分之十，逾期超過六個月者，超過部分按前開利率百分之二
十計算之違約金。
訴訟費用由被告連帶負擔。
本判決於原告以新台幣參佰捌拾柒萬肆仟壹佰元為被告預供擔保後，得假執行。
    事    實
甲、原告方面：
一、聲明：除假執行擔保金額外，餘如主文所示。
二、陳述：被告甲○○以被告丁○○、乙○○及丙○○○為連帶保證人，於民國八十
    九年七月四日向原告借款四筆，金額分別為（新臺幣）一千六百萬元、三百萬元
    、五百萬元及一百萬元，又於同年八月三日借款一筆，金額為一百萬元（以上各
    筆借款均係被告甲○○於八十六年五月、六月及八月間向原告借款五筆展期換單
    而來）。於八十九年七月四日四筆借款之借款期間均約定自八十九年七月四日起
    ，第一筆一千六百萬元於九十年五月七日屆期、第二筆三百萬元於九十年五月十
    六日屆期、第三筆五百萬元於九十年五月十九日屆期、第四筆一百萬元則於九十
    年六月五日屆期。八十九年八月三日借款之借款期間則約定自八十九年八月三日
    起至九十年八月一日止。各筆借款均約定按月平均償還利息，屆期即將借款本息
    一次清償。利息均依原告基本放款利率百分之八點八一加碼百分之零點八計付，
    並隨原告基本放款利率調整而機動調整。雙方並約定被告倘在借款期間內不依約
    繳納利息，即喪失期限利益，全部債務視為到期，除仍按上開利率計息外，其逾
    期在六個月以內者，按上開利率百分之十，逾期超過六個月部分者，依上開利率
    百分之二十加計違約金。另有關清償債務抵充之順序依民法第三百二十一條至第
    三百二十三條之規定先抵充費用，再充利息，次充本金，末充違約金。詎被告甲○○就上開借款並未按期繳還，按約即視為全部到期而應即將積欠之本金及其利
    息、違約金一次清償，嗣經原告對被告提供之扺押物聲請強制執行，並經鈞院以
    九十年度執字第八八一六號拍賣抵押物裁定執行結果後，本件僅獲分配部分本金
    一千七百六十五萬五千七百七十二元及均至九十年十一月二十一日止之利息、違
    約金，尚欠一千一百六十二萬二千三百八十一元（其中包括本金一千一百一十九
    萬二千七百一十六元、違約金四十二萬九千六百六十五元）及遲延利息未清償，
    被告丁○○、乙○○及丙○○○既為本件借款人即被告甲○○之連帶保證人，自
    應同負連帶保證之責。為此乃依消費借貸及連帶保證之法律關係提起本訴，請求
    被告連帶給付如主文第一項所示之金額。
三、證據：提出借據五紙、約定書四紙、餘額查詢單、授信申請書暨批覆書，本院九
    十年度執字第八八一六號強制執行金額計算書分配表暨分配結果彙總表、本院民
    事執行處九十一高貴民良九十執字第八八一六號通知、戶籍謄本各一份為證。
乙、被告丙○○○及甲○○方面：未於最後言詞辯論期日到場，據其前之聲明及陳述
    ，略以：
一、聲明：駁回原告之訴。
二、陳述：對原告主張借款及連帶保證之事實不爭執，不過現在經濟困難，無法還錢
    。其與被告丁○○、乙○○確均為系爭借款之連帶保證人。
丙、被告丁○○、乙○○未於言詞辯論期日到場，亦未提出書狀作何聲明或陳述。
    理    由
一、本件被告經合法通知未於最後言詞辯論期日到場，核無民事訴訟法第三百八十六
    條各款所列情形，爰依原告之聲請，由其一造辯論而為判決。
二、本件原告主張被告甲○○於前開期日以被告丁○○、乙○○及丙○○○為連帶保
    證人向其借取上開金額，嗣因遲未繳付利息而視為全部到期，經對抵押物強制執
    行後，計欠如主文第一項所示之金額及其利息、違約金之事實，已據其提出與其
    陳述內容相符之借據、約定書、本院九十年度執字第八八一六號強制執行金額計
    算書分配表暨分配結果彙總表、本院民事執行處九十一高貴民良九十執字第八八
    一六號通知、餘額查詢單、授信申請書暨批覆書等件為證。其中借據雖未據載「
    連帶保證人」等字樣，惟原告主張已告知被告丁○○、乙○○及丙○○○對系爭
    債務應負連帶清償之旨，伊等亦表同意等情，業據被告丙○○○到庭自承，其與
    被告丁○○及乙○○均係系爭借款之連帶保證人等語屬實（見本院九十二年一月
    二十八日言詞辯論筆錄），亦有證人即承辦系爭借款之對保人員李玫鳳到庭證稱
    ，被告甲○○曾因印鑑遺失而於八十七年六月三日下午至原告處辦理更換印鑑手
    續，其即以電話分別告知被告丁○○、乙○○及丙○○○本人，縱被告甲○○辦
    理印鑑變更，伊等原依借據及授信約定書所載之連帶保證責任亦不會有影響等語
    可參（詳本院九十一年十一月二十八日準備程序筆錄）。且據前開卷附原告所提
    授信約定書，第一條既已明載「立約人對貴社（即原告）持有借款人（即被告甲○○）於現在及將來所簽發之票據、借據上債務及其他一切債務，並包括利息、
    遲延利息、違約金、損害賠償及其他有關費用，立約人願負連帶清償責任」等語
    ，此亦經被告丁○○、乙○○及丙○○○署名蓋章等情，足徵被告丁○○、乙○○及丙○○○確表示同意對系爭借款負連帶保證責任。再被告丁○○、乙○○經
    合法通知，均未到場爭執，亦未提出書狀作何聲明或陳述，又有前開各項證據可
    資佐證，原告之主張，自堪信為真實。
四、按稱消費借貸者，謂當事人一方移轉金錢或其他代替物之所有權於他方，而約定
    他方以種類、品質、數量相同之物返還之契約；借用人應於約定期限內，返還與
    借用物種類、品質、數量相同之物；遲延之債務，以支付金錢為標的者，債權人
    得請求依法定利率計算之遲延利息。但約定利率較高者，仍從其約定利率。又當
    事人得約定債務人於債務不履行時，應支付違約金，民法第四百七十四條第一項
    、第四百七十八條、第二百三十三條第一項及第二百五十條第一項分別定有明文
    。次稱保證者，謂當事人約定，一方於他方之債務人不履行債務時，由其代負履
    行責任之契約，亦經同法第七百三十九條明定。再按數人負同一債務，明示對於
    債權人各負全部給付之責任者，為連帶債務；連帶債務之債權人，得對於債務人
    中之一人或數人或其全體，同時或先後請求全部或一部之給付。連帶債務未全部
    履行前，全體債務人仍負連帶責任，亦有同法法第二百七十二條第一項、第二百
    七十三條可參。
五、本件被告甲○○以被告丁○○、乙○○及丙○○○為連帶保證人向原告借款，尚
    積欠原告如主文第一項所示之借款本金、利息及違約今未償還等情，既經認定如
    前，則依前開法律所定，原告依消費借貸及連帶保證之法律關係，請求被告連帶
    給付一千一百六十二萬二千三百八十一元，及其中一千一百一十九萬二千七百一
    十六元自九十年十一月二十二日起至清償日止，按週年利率百分之八點零一計算
    之利息，暨自九十年十二月二十二日起至清償日止，逾期在六個月以內者按前開
    利率百分之十，逾期超過六個月部分者，超過部分按前開利率百分之二十計算之
    違約金，即屬正當，應予准許。
六、原告陳明願供擔保，聲請宣告假執行，經核並無不合，爰酌定相當之擔保金額准
    許之。
七、據上論結，本件原告之訴為有理由，依民事訴訟法第三百八十五條第一項前段、
    第八十五條第二項、第三百九十條第二項，判決如主文。
中      華      民      國    九十二    年      二      月    二十五    日
                              臺灣高雄地方法院民事第五庭
~B審判長法官  黃蕙芳
~B法      官  徐美麗
~B法      官  紀凱峰
右為正本係照原本作成。
如不服本判決，應於送達後廿日內，向本院提出上訴狀並表明上訴理由，如於本
判決宣示後送達前提起上訴者，應於判決送達後十日內補提上訴理由書（須附繕本）。
中      華      民      國    九十二    年     一       月     三十     日
~B法院書記官  馮欽鳳


司法院資訊處製作；財團法人民間司法改革基金會備份。
